臺灣高等法院交通事件裁定　　　　　　 94年度交抗字第724號
抗　告　人
即受處分人　甲○○
上列抗告人因違反道路交通管理處罰條例案件，不服臺灣士林地
方法院中華民國94年8月31日裁定（94年度交聲字第215、216 號
），提起抗告，本院裁定如下：
    主  文
原裁定撤銷，發回臺灣士林地方法院。
    理  由
一、抗告意旨略以：(一)事發前，抗告人於第三車道行駛，見證
    人黃茂庭騎乘機車於後，即減速俾證人由第二車道超車而過
    ，嗣變換於第二車道，已注意並確定左後方無來車，始駛入
    第一車道，詎陳家祥超速並行駛於禁行機車之第一車道，由
    左後方撞上抗告人，抗告人實無任意變換車道時及未保持安
    全距離之違規行為。(二)本件事故發生後，因現場已有人協
    助救護，故抗告人立即回家以家用電話撥打119 報案並請求
    救護車到場，嗣又配合警方完成筆錄等，抗告人並無「未立
    即採取救護而駛離」之情況。另原裁定維持吊銷駕駛執照之
    處分，似嫌過重，為此提起抗告云云。
二、原審裁定略以：(一)證人黃茂庭於警訊時已證稱：伊沿著南
    港路1段東往西左起第3車道欲往松山方向行駛，伊通過南港
    橋時，聽見撞擊聲響，立刻靠邊停車，距離肇事處大約10公
    尺，回頭看見1 部小貨車（7802─DT）車身斜在雙黃線處，
    車頭朝南等語；又於偵訊時證稱：伊聽見後面有煞車聲，伊
    立即回頭看，看見貨車橫跨在安全島後方雙黃線上，前車輛
    已經在對向車道云云（見93年12月29日偵訊筆錄）。異議人
    於警詢、及原審復均陳稱：渠車正在最外側慢車道行駛中，
    欲駛進快車道，渠往後看，後方約50公尺處之交通號誌為黃
    燈，於是渠就往內側變換車道，渠同時注意在渠前方慢速前
    進之其他機車，當渠已駛入內側車道，不詳車號車由渠左後
    方衝撞渠車左前車頭後方空氣濾清器等語（見警詢筆錄及原
    審94年5 月23日訊問筆錄）。又異議人上開汽車之左前車頭
    ，包含左前車輪、擋泥板、左側車身處均有明顯擦撞痕，NM
    6─790號重型機車則有左前車頭擾流板接觸性撞擊，此有交
    通事故補充資料表1 份在卷可憑，再參諸卷附之道路交通事
    故現場圖，NM6─790 號重型機車倒地之刮地痕6.9公尺、血
    跡、安全帽、鞋子、眼鏡均在內側車道，該車及車身碎片均
    已在對向內側車道。足徵肇事時異議人正在變換車道，參以
    異議人如於變換車道時確有注意左後方之NM6─790號重型機
    車，讓該直行車先行，並注意其與左後方汽車之安全距離，
    要不致使在其後方騎乘機車直行之陳家祥因閃避不及而與其
    發生撞擊，至於陳家祥違規於內側車道駕駛機車，並不能使
    本件異議人上開違規情形因而合法化。異議人確有「在多車
    道變換車道時未保持安全距離」之違規行為，應甚明確，堪
    予認定。(二)另證人黃茂庭於警訊時亦證述：肇事後，伊見
    該小貨車立刻將車迴轉往汐止方向並靠邊稍停，沒多久該車
    又往前行駛毫無停車之意，伊即記下車號並回現場協助救助
    傷患，期間該小貨車駕駛均無下車前來協助，直到有員警到
    場時，該小貨車駕駛才出現等語。另於偵訊時復證述：發生
    車禍後，伊看到時車輛是靜止，後來就慢慢往前迴轉，他迴
    轉不是很順，好像在閃避東西，轉過去對向車道停在路邊，
    他停沒多久又往前開，沒有多遠又停下來，又往前開，伊已
    經抄下他的車號，就去幫忙處理傷者，伊等到救護車及警察
    來時跟警察說就是停在那邊的那輛車子肇事的，那個人才慢
    慢從人群中出現，才知道那個人是那輛貨車的駕駛等語（見
    93年12月29日偵訊筆錄）。按道路交通管理處罰條例第62條
    第1 項規定「汽車駕駛人，駕駛汽車肇事致人受傷或死亡，
    應即採取救護或其他必要措施，並向警察機關報告，不得駛
    離；違者吊扣其駕照3個月至6個月；逃逸者吊銷駕駛執照」
    ，係課予肇事致人受傷或死亡之汽車駕駛人3 項義務：採
    取救護或其他必要措施；向警察機關報告之義務；汽車
    不得駛離現場，違反該3項義務之一者，即吊扣其駕照3個月
    至6 個月。異議人雖辯稱：肇事後伊怕對向有車子過來，且
    伊家距離肇事地點不到10公尺，所以伊立即將車子從快車道
    迴轉，回家打電話呼叫救護車云云，然異議人肇事致陳家祥
    倒地後，未以其隨身攜帶之行動電話撥打119 求救，又回家
    以家中電話撥打119 之後，尚聯絡其姊姊前來幫忙，且換上
    乾淨之衣服，始回肇事現場等情，業據異議人於原審敘明（
    見原審上開訊問筆錄），是異議人並未立即於現場採取救護
    手段或其他必要措施，亦未向警察機關報告，即逕將車駛離
    現場之事實甚明，揆諸前開說明，自已構成道路交通管理處
    罰條例第62條第1 項吊扣駕駛執照之處罰要件。從而，原審
    因認原處分機關依法裁處異議人罰鍰900 元、吊銷駕駛執照
    ，並記違規點數1 點，核無不當，而為駁回異議之裁定，固
    非無見。
三、按道路交通管理處罰條例第62條第1項固規定「汽車駕駛人
    ，駕駛汽車肇事致人受傷或死亡，應即採取救護或其他必要
    措施，並向警察機關報告，不得駛離；違者吊扣其駕照3個
    月至6個月；逃逸者吊銷駕駛執照」，係課予肇事致人受傷
    或死亡之汽車駕駛人3項義務：採取救護或其他必要措施
    ；向警察機關報告之義務；汽車不得駛離現場，違反該
    3項義務之一者，即吊扣其駕照3個月至6個月；逃逸者吊銷
    駕駛執照。經查本件抗告人於93年年11月14日下午1時零分
    52 秒，曾以臺北縣汐止市○○路○段4號1樓住處之電話00－
    00000000號撥打予119呼叫救護車，時間長達47秒，有中華
    電信固網市內資料查詢影本1份附卷可稽；被告於肇事後，
    隨即將車輛停放於南港橋附近之路邊，業經證人黃茂庭於檢
    察官偵查中證述綦詳，復有車輛停放於路邊檳榔攤前方之照
    片3張在卷可按；被告經警到達後，經警詢問後，並當場自
    承為肇事者，有臺北市○○○○○道路交通事故肇事人自首
    情形紀錄表1份附卷足憑，亦有台灣士林地方法院檢察署94
    年度偵字第24號不起訴處分書影本存卷可參。準此，抗告人
    主觀上是否確有逃逸之故意？是否已採取救護或其他必要措
    施？是否已盡向警察機關報告之義務？是否仍應維持吊銷抗
    告人駕駛執照之處分？均允宜再詳為查核審究。原裁定逕予
    駁回抗告人之異議，難昭折服，容有未洽。抗告意旨，指摘
    原裁定不當，非無理由，應由本院將原裁定予以撤銷，發回
    原審法院，更為適法之裁判。
據上論斷，應依道路交通管理處罰條例第89條，刑事訴訟法第41
3條前段，裁定如主文。
中　　華　　民　　國　　94　　年　　11　　月　　25　　日
                  交通法庭審判長法　官  陳貽男
　　　　　　　　　　　　　　　　法  官  許仕楓
　　　　　　　　　　　　　　　　法  官  邱志平
以上正本證明與原本無異。
不得再抗告。
                                書記官  魏汝萍
中　　華　　民　　國　　94　　年　　11　　月　　25　　日
